【裁判字號】    89,易,2982
【裁判日期】    891027
【裁判案由】    違反台灣地區與大陸地區人民關係條例
【裁判全文】
台灣台中地方法院刑事判決                        八十九年度易字第二九八二號
    公  訴  人  臺灣臺中地方法院檢察署檢察官
    被      告  甲○○
右列被告因違反台灣地區與大陸地區人民關係條例案件，經檢察官提起公訴（八十九
年度偵字第九二三二號），本院判決如左：
    主    文
甲○○違反不得僱用大陸地區人民從事未經許可之工作之規定，處拘役肆拾日，如易
科罰金，以佰元折算壹日。
    事    實
一、甲○○係設於台中縣梧棲鎮○○路○段二八七號附設有ＫＴＶ之「歌友小吃部」
    負責人，明知曾華（八十八年八月十七日入境）係來台探親之大陸地區人民，不
    得僱用從事未經許可之工作，仍於不詳時間起，在上址歌友小吃部附設ＫＴＶ內
    ，以不詳之薪資僱用曾華從事陪酒、伴唱等工作。嗣於八十九年一月七日凌晨一
    時五分許，嗣曾華與馬素貞在上址陪同客人張金輝、黃銀清、陳永俊、蔡嘉亨飲
    酒、唱歌之際，為警當場查獲，始查知上情。
二、案經台中縣警察清水安分局移送臺灣台中地方法院檢察署檢察官偵查起訴。
    理    由
一、訊據被告甲○○對於八十九年一月七日凌晨一時五分許，在其所經營之歌友小吃
    部附設ＫＴＶ內，為警查獲大陸地區人民曾華與馬素貞在上址陪同客人張金輝、
    黃銀清、蔡嘉亨、陳永俊飲酒、唱歌之際，為警當場查獲之情，固不否認，惟矢
    口否認有何違反台灣地區與大陸地區人民關係條例之犯行，辯稱：我不認識他，
    我沒有僱用他，他們自己來我就不知道了云云。經查：
  (一)本件被告所經營之歌友小吃部附設ＫＴＶ，確有提供包廂，供小姐陪客人飲酒唱
    歌之情，業據(1)被告於警訊時供述：「本店有A1、A2、B1、B2、C1、C2六間包廂
    ，提供場所供小姐陪客人飲酒唱歌，且販賣香煙、酒、菜等物品」、「小姐係自
    由進入工作，本店不給薪資，僅由客人給小費，向我應徵。」、「每日開店（下
    午三時營業至次日一時三十分），由我開店，習慣上每日晚上十二時回家休息，
    自開張到現在，每天小姐均保持在六、七人上班。」等語明確，且據(2)證人馬素
    貞於警訊時證述：「我的工作性質是陪客人喝酒及陪客人唱歌。」、「我於十二
    月十日開始上班時就有看到曾華在上班，曾華於何時開始上班我就不清楚。」等
    語無訛，核與(3)曾華於警訊時所供述：「我大約在八十九年一月六日下午十六時
    許，自己一個人進去該店。」、「我都是以唱歌為主，有時候一個人唱歌，有時
    如果有到歌友小吃部來消費的客人，我也會陪消費客人一起唱歌。」、「都是在
    輪流唱歌，有時也一起唱歌。沒有固定和那一個人，有時也會跟別桌的客人坐一
    坐，聊聊天。」、「（警方偵訊客人張金輝、黃銀清、陳永俊、蔡嘉亨等四人均
    指述妳坐陪酒是否有這回事？該四名客人妳是否認識？）是有坐在他們旁邊，
    但沒有喝酒，有時他們要求我幫他們點歌，我就服務一下，那四名我都不認識。
    」等語大致相符。
  (二)再參以證人張金輝於警訊時證述：「我進入歌友海鮮小吃部，小姐自己過來坐
    。有一位小姐。」等語、證人黃銀清於警訊時證述：「我於八十九年元月七日一
    時十分許到歌友ＫＴＶ小姐不久就來了，座小姐為曾華。消費時我和四位朋友
    ，坐小姐只有曾華壹名，小姐消費是以自由給小費。」等語、證人陳永俊於警
    訊時證述：「我進去店內過一陣子，小姐就來了，座小姐為曾華。曾華小姐就
    座在我身旁，消費是給小費，消費時我與四名朋友，坐只有曾華壹名。」等語
    、證人蔡嘉亨於警訊時證述：「我進該店一陣子小姐就進來座，小姐為曾華，
    就坐在我身邊，消費是給小費，只有我和朋友四名及座小姐曾華一名。」等語
    ，渠等四人均係證述進入歌友小吃部附設ＫＴＶ內不久，曾華即自動到渠等身旁
    坐。是以，曾華於八十九年一月六日下午四時許，即至被告所經營之歌友小吃
    部附設ＫＴＶ內，一直待至八十九年一月七日凌晨一時五分許為警查獲時止，
    若僅係一般消費而已，待了長達逾七個小時之久未回家，且證人張金輝、黃銀
    清、蔡嘉亨、陳永俊等四人至上址消費時，曾華即自動前來坐，顯見曾華係在
    歌友小吃部附設ＫＴＶ內擔任陪酒及伴唱之工作，至堪認定。
  (三)再以證人即警員田中源於偵查時證述：「我但到現場時，大陸女子曾華在第一間
    ，內有四名男子，我們要求現場人員拿出證件，該名大陸女子曾華就走離開包廂
    ，原本以為其要拿證件，我請同仁尾隨其後，在該處內轉角後，曾華就跑向內部
    ，同仁並緊隨其後，結果在樓梯間在頂樓之樓梯間找到他，並問其身分，他說其
    是大陸女子嫁到台灣，在現場曾華有承認其到該處是陪酒，陪客人唱歌。」、「
    （曾華有承認其以唱歌、陪酒為業？）有，且另一女子有證稱曾華有在此上班，
    有警訊筆錄可稽。」等語，則曾華為警查獲時，確係在上址之包廂內，陪同證人
    張金輝、黃銀清、蔡嘉亨、陳永俊飲酒、唱歌。
  (四)至於被告雖提出帳冊一本，證明其所經營之歌友小吃部，僅僱請四人而已，並未
    僱用曾華、馬素貞在上址陪酒、唱歌，然以被告於警訊時業已供述「提供場所供
    小姐陪客人飲酒唱歌，」等語明確，並經證人馬素貞證述無訛，則尚難僅憑被告
    所提出之帳冊，資為對被告有利之認定。
  (五)此外，並有現場圖一紙、照片八幀、臨檢紀錄表一紙附卷可稽。
  (六)綜上，被告前開所辯，無非係圖卸責之詞，委無足採。事證明確，被告右揭犯行
    ，洵堪認定。
二、按臺灣地區與大陸地區人民關係條例十五條第四款規定，不得僱用大陸地區人民
    從事未經許可之工作，被告違反上開規定僱用大陸地區人民工作，所為係犯上開
    條例第八十三條第一項之罪。又被告所僱用之大陸人士，僅曾華一人而已，且「
    僱用」乃係出於一僱用行為，並不能以被告僱用大陸人士在歌友小吃部附設ＫＴ
    Ｖ陪酒、唱歌工作一段時間，即論以連續犯，附予敘明。爰審酌被告尚無不良素
    行，竟為謀一己之私利，明知不得僱用大陸地區人民從事未經許可之工作，竟仍
    予以僱用，犯後猶狡飾犯行，毫無悔意，惟念其犯後態度良好，及僱用時間之長
    短等一切情狀，量處如主文所示之刑，並諭知易科罰金之折算標準，以資懲儆。
據上論斷，應依刑事訴訟法第二百九十九條第一項前段，臺灣地區與大陸地區人民關
係條例第八十三條第一項，刑法第十一條前段、第四十一條，罰金罰鍰提高標準條例
第二條，判決如主文。
中      華      民      國    八十九    年      十      月    二十七    日
                                臺灣臺中地方法院刑事第四庭
                                    法  官  顏    世    傑
右正本證明與原本無異。
如不服本判決，應於判決送達後十日內，向本院提出上訴狀。
                                    書記官
中      華      民      國    八十九    年      十      月      卅      日
附錄本案論罪科刑法條：
台灣地區與大陸地區人民關係條例第十五條第四款：
左列行為不得為之：
  四  僱用或留用大陸地區人民在臺灣地區從事未經許可或許可範圍不符之工作。
臺灣地區與大陸地區人民關係條例第八十三條第一項：
  違反第十五條第四款或第五款規定者，處二年下有期徒刑、拘役或科或併科新臺幣
  三十萬元以下罰金。


司法院資訊處製作；財團法人民間司法改革基金會備份。
